臺灣雲林地方法院民事簡易判決
110年度簡字第91號
原      告  唐啟瑞  
被      告  林俊明  

上列當事人間過失致死等案件，原告提起刑事附帶民事訴訟請求
損害賠償，經本院刑事庭以110年度交重附民字第4號裁定移送前
來，本院於民國110年8月17日言詞辯論終結，判決如下：
    主  文
被告應給付原告新臺幣陸拾玖萬玖仟玖佰參拾陸元，及自民國10
9年2月27日起至清償日止，按年息百分之5計算之利息。
原告其餘之訴駁回。
訴訟費用由被告負擔百分之八，餘由原告負擔。
本判決得假執行。但被告如以新臺幣陸拾玖萬玖仟玖佰參拾陸元
為原告預供擔保，得免為假執行。
原告其餘假執行之聲請駁回。
    事實及理由
一、原告起訴主張：
  ㈠被告於民國109 年9 月14日凌晨5 時許，明知飲酒後不得駕
    駛動力交通工具，且客觀上能預見服用酒類後駕駛動力交通
    工具，容易肇事及生他人死亡之結果，主觀上卻輕忽危險駕
    駛可能造成死亡結果之情況下，仍於飲酒後駕駛車牌號碼00
    0-0000號自用小貨車自雲林縣○○鄉○○路00巷0 弄00號之住處
    起駛，欲前往嘉義縣梅山鄉某處施作板模工作。嗣行經雲林
    縣古坑鄉雲199 線公路由西往東方向0.8 公里處時，本應注
    意車前狀況，隨時採取必要之安全措施，而依當時天候晴、
    晨光、柏油路面乾燥無缺陷、無障礙物及視距良好等情，並
    無不能注意之情事，竟因服用酒類後，其注意力、操控力顯
    著降低，致無法安全駕駛，且疏未注意前方路況而貿然往右
    偏行，適有訴外人唐進雄站立在停靠於上開地點路旁之車牌
    號碼00-0000 號自用小貨車後車斗上，因遭被告駕車自左後
    方撞擊，乃自後車斗跌落地面，致受有右側急性硬腦膜下血
    腫、顱底骨折及腦幹壓迫等傷害，經送往國立臺灣大學醫學
    院附設醫院雲林分院（下稱臺大雲林分院）急救，仍於109 
    年9 月18日下午2 時許，因頭部外傷腦出血合併症致多重器
    官衰竭而死亡。
  ㈡原告為唐進雄之子，為唐進雄支出醫藥費新臺幣（下同）4,1
    46元、喪葬費195,790元，並因父親唐進雄死亡而受有精神
    上痛苦，本件原告已領得強制汽車責任險保險金50萬元，爰
    依侵權行為法律關係提起本件訴訟，並聲明：⒈被告應給付
    原告8,000,000元，及自起訴狀繕本送達翌日起至清償日止
    ，按年息百分之5計算之利息。⒉願供擔保，請准宣告假執行
    。
二、被告抗辯：
  ㈠對原告請求醫藥費4,146元、喪葬費195,790元以及原告已經
    領得強制汽車責任保險金50萬元沒有意見。
  ㈡原告請求精神慰撫金過高。
  ㈢綜上，聲明：原告之訴駁回。
三、本院之判斷：
  ㈠被告於109 年9 月14日凌晨5 時許，酒後（換算呼氣酒精濃
    度每公升0.73毫克）駕車不慎撞及停靠路邊車牌號碼00-000
    0 號自用小貨車，致唐進雄自該自小貨車後車斗跌落地面，
    撞擊頭部導致受有右側急性硬腦膜下血腫、顱底骨折及腦幹
    壓迫等傷害，經急救後，仍於109 年9 月18日下午2 時許，
    因頭部外傷腦出血合併症致多重器官衰竭而死亡等情，為兩
    造所不爭，復經本院109年度交訴字第147號刑事判決認定綦
    詳，堪認為真。
　㈡按汽車行駛時，駕駛人應注意車前狀況及兩車並行之間隔，
    並隨時採取必要之安全措施。道路交通安全規則第94條第3
    項前段定有明文。次按汽車駕駛人飲用酒類或其他類似物後
    其吐氣所含酒精濃度達每公升0.15毫克或血液中酒精濃度達
    百分之0.03以上者，不得駕車，道路交通安全規則第114 條
    第2 款亦有明定。被告駕駛汽車行駛於道路上，對上開規定
    自不能諉為不知，而依當時天候晴、晨光、柏油路面乾燥無
    缺陷、無障礙物、視距良好，被告並無不能注意之情事，卻
    於酒後駕駛技巧、視覺及行為反應能力減低之情況下，駕駛
    自小客車上路，並疏未注意車前狀況，自後撞及唐進雄停放
    於路邊靜止之車輛，導致唐進雄自該車輛之後車斗摔落而死
    亡，故被告對於本件車禍事故之發生確有過失甚明，本件經
    檢察官送請交通部公路總局嘉義區監理所嘉雲區車輛行車事
    故鑑定會鑑定結果亦認：「林俊明（即被告）飲用酒類逾法
    定標準值駕駛自用小客車，未注意車前狀況，往右偏行，撞
    及靜停路旁之自用小貨車，致站立於後車斗工作之人員跌落
    車下為肇事原因。唐進雄停放自小貨車無肇事因素。行人唐
    進雄無肇事因素。」，有鑑定意見書在卷可憑（見臺灣雲林
    地方檢察署109年度偵字第6497號卷第22至24頁），足見本
    件被告應負全部肇事責任，且其過失行為與唐進雄之死亡結
    果間有因果關係，堪可認定。
　㈢按不法侵害他人致死者，對於支出醫療及增加生活上需要之
    費用或殯葬費之人，亦應負損害賠償責任。不法侵害他人致
    死者，被害人之父、母、子、女及配偶，雖非財產上之損害
    ，亦得請求賠償相當之金額。民法第192 條第1 項、第194 
    條分別定有明文。
　①原告主張其為唐進雄支出醫藥費用4,146元、喪葬費195,790
    元，業據其提出醫療費用證明單、納骨堂使用繳費收據、合
    約明細單、送貨單、估價單等件為憑（見本院卷第111至119
    頁），復為被告所不爭執（見本院卷第101頁），堪認原告
    此部分之請求為有理由。
  ③原告為唐進雄之子，有戶籍謄本在卷可證（見本院卷第33頁
    ），唐進雄（42年次）因本件車禍於67歲時死亡，原告痛失
    至親，自受有精神上之痛苦，本院審酌上情及原告大學畢業
    ，月薪4萬多元；被告小學畢業，為板模工人，月薪5萬多元
    ，業為兩造自承在卷（見本院卷第100頁），及本院依職權
    調取之兩造稅務電子閘門財產所得調件明細表（有兩造之稅
    務電子閘門財產所得調件明細表在卷可參，因屬個人隱私，
    僅予參酌，爰不予揭露，見本院卷第45至47頁、第59至61頁
    ），併審酌被告係再度酒駕並肇事逃逸等一切情狀，認原告
    請求精神慰撫金於100萬元範圍內，應屬允當。
　㈣按保險人依本法規定所為之保險給付，視為被保險人損害賠
    償金額之一部分，被保險人受賠償請求時，得扣除之，此為
    強制汽車責任保險法第32條所明定。此一規定之立法目的，
    在於保險人之給付乃由於被保險人支付保險費所生，性質上
    屬於被保險人賠償責任之承擔或轉嫁，自應視為加害人或被
    保險人損害賠償金額之一部分，為避免受害人雙重受償，彼
    等於受賠償請求時，自得扣除之。查本件兩造均不爭執原告
    已領取強制汽車責任保險金50萬元，則依前揭規定，原告請
    求被告賠償之金額應扣除此筆款項，扣除後之賠償金額應為
    699,936元（計算式：4,146元+195,790元+1,000,000元-500
    ,000元＝699,936元）。
　㈤末按給付無確定期限者，債務人於債權人得請求給付時，經
    其催告而未為給付，自受催告時起，負遲延責任；其經債權
    人起訴而送達訴狀，或依督促程序送達支付命令，或為其他
    相類之行為者，與催告有同一之效力；遲延之債務，以支付
    金錢為標的者，債權人得請求依法定利率計算之遲延利息；
    應付利息之債務，其利率未經約定，亦無法律可據者，週年
    利率為百分之5 ，民法第229 條第2 項、第233 條第1 項前
    段及第203 條業已分別明定。本件原告請求被告損害賠償，
    核屬給付未定期限，被告應自受催告時起，始負遲延責任，
    查本件起訴狀繕本係於109 年2 月26日送達被告，有被告簽
    名表示收狀之起訴狀附卷可憑（見本院110年度交重附民字
    第4號卷第3頁），從而，依前揭說明，原告主張以起訴狀繕
    本送達被告之翌日即109年2月27日起至清償日止，按週年利
    率5%計算之利息，即屬有據。
四、綜上所述，原告依民法第192條第1項、第194條之規定提起
    本件訴訟，請求被告給付699,936元，及自109年2月27日起
    至清償日止，按年息百分之5計算之利息，為有理由，應予
    准許，逾此範圍之請求為無理由，應予駁回。
五、本件原告勝訴部分，係適用簡易訴訟程序為被告敗訴之判決
    ，依民事訴訟法第389 條第1 項第3 款規定，應依職權宣告
    假執行。原告聲請假執行核無必要，並依同法第392 條第2 
    項規定，依職權酌定被告供相當金額為擔保後，得免予假執
    行。至原告敗訴部分，其假執行之聲請已失所依附，應予駁
    回，附此敘明。
六、本件係刑事附帶民事訴訟，而由本院刑事庭移送民事庭者，
    依法不須徵收裁判費，且至本件言詞辯論終結時，亦未增生
    其他訴訟費用，故無從確定訴訟費用之數額。本院依民事訴
    訟法第79條規定，諭知訴訟費用之負擔，以備將來如有訴訟
    費用發生時，得以確定其數額，併予敘明。
中　　華　　民　　國　　110 　年　　8 　　月　　27　　日
                  民事簡易庭    法  官  洪儀芳

以上正本係照原本作成。
如對本判決上訴，須於判決送達後廿日內向本院提出上訴狀。如
委任律師提起上訴者，應一併繳納上訴審裁判費。
中　　華　　民　　國　　110 　年　　8 　　月　　27　　日
                                書記官　林左茹